臺灣士林地方法院刑事判決　　　　　　　　　　　　　　九十年度自字第二七五號
　　自　訴　人　甲○○
　　　　　　　　康圳逸
　　被　　　告　乙○○
右列被告因誹謗案件，經自訴人提起自訴，本院判決如左：
    主  文
乙○○無罪。
    理  由
一、自訴意旨略以：自訴人甲○○為巧克力社區之主任委員、康圳逸則為該社區之委
    員，渠等與被告乙○○間因家產問題而生有爭執，被告於民國九十年十一月四日
    ，在台北縣淡水鎮○○街○段一七七巷巧克力花園社區內，意圖散布文字、圖畫
    於眾，而向住戶人士發放傳單（即本院九十年度易字第一七三號刑事判決書首頁
    及本院八十九年度家護字第二四四號民事通常保護令影本），並在公共活動地點
    放置上開傳單，以毀損自訴人甲○○、康圳逸之名譽，因認被告涉有刑法第三百
    十條第二項之加重誹謗罪云云。
二、按犯罪事實應依證據認定之，無證據不得推定其犯罪事實。又不能證明被告犯罪
    或其行為不罰者，應諭知無罪之判決，刑事訴訟法第一百五十四條、第三百零一
    條第一項分別定有明文。次按刑法第三百十條第二項加重誹謗罪之成立，以意圖
    散布於眾，以散布文字、圖畫之方式，而指摘或傳述足以毀損他人名譽之事者為
    其要件；惟對於所誹謗之事，能證明其為真實者，不罰；但涉於私德而與公共利
    益無關者，不在此限，刑法第三百十條第三項亦有明文，亦即行為人所誹謗之事
    ，如能證明其為真實，且非涉私德而與公共利益有關者，自不構成刑法第三百十
    條之誹謗罪。至於是否僅涉及私德而與公共利益無關，應就事實之內容、性質以
    及被害人之職業、身分或社會地位等情形，依一般健全之社會觀念，客觀予以判
    斷。另按「言論自由為人民之基本權利，憲法第十一條有明文保障，國家應給予
    最大限度之維護，俾其實現自我、溝通意見、追求真理及監督各種政治或社會活
    動之功能得以發揮。惟為兼顧對個人名譽、隱私及公共利益之保護，法律尚非不
    得對言論自由依其傳播方式為合理之限制。刑法第三百十條第一項及第二項誹謗
  罪即係保護個人法益而設，為防止妨礙他人之自由權利所必要，符合憲法第二十
    三條規定之意旨。至刑法同條第三項前段以對誹謗之事，能證明其為真實者不罰
    ，係針對言論內容與事實相符者之保障，並藉以限定刑罰權之範圍，非謂指摘或
    傳述誹謗事項之行為人，必須自行證明其言論內容確屬真實，始能免於刑責。惟
    行為人雖不能證明言論內容為真實，但依其所提證據資料，認為行為人有相當理
    由確信其為真實者，即不能以誹謗罪之刑責相繩，亦不得以此項規定而免除檢察
    官或自訴人於訴訟程序中，依法應負行為人故意毀損他人名譽之舉證責任，或法
    院發現其為真實之義務。」此有司法院大法官釋字第五○九號解釋足資參照。
三、本件自訴人甲○○、康圳逸認被告乙○○涉有前揭加重誹謗之罪嫌，無非係以卷
    附之傳單即本院九十年度易字第一七三號刑事判決書首頁、本院八十九年度家護
    字第二四四號民事通常保護令影本等為其論據。訊據被告雖不否認其有將前開傳
    單拿給鄰居看之事實，惟堅決否認涉有加重誹謗之犯行，辯稱：上開刑事判決及
    民事保護令之內容並無不實，伊未再添加任何一字；又自訴人身為人子，竟不思
    反哺，且傷害自己之手足，而社區主任委員、委員係有德者居之，伊僅將實情告
    知社區住戶，應無違法等語置辯。經查：被告散發之上開傳單內容即為本院九十
    年度易字第一七三號刑事判決書首頁及本院八十九年度家護字第二四四號民事通
    常保護令，而前開刑事判決及民事通常保護令均已確定等情，此為自訴人所是認
    ，並經本院核閱卷附之傳單內容無誤，被告所散發之傳單內容既為前開刑事判決
    書首頁及民事通常保護令之影本，未再加以增刪渲染，足見被告散發之上開傳單
    內容確屬真實，並無虛偽不實之情事。次查，被告乙○○雖散發上開傳單具體指
    述自訴人甲○○、康圳逸共同毀損被告及案外人康家扶所有之車輛，且將康家扶
    拉扯成傷，而經本院刑事庭各判處拘役五十九日確定，並經本院民事庭裁定自訴
    人不得直接或間接對於被告及案外人康家扶、康林秀英實施身體或精神上不法侵
    害及騷擾之行為等事實，上開傳單內容雖足以毀損自訴人之名譽，然因毀損及傷
    害均屬刑法明文處罰之行為，況自訴人甲○○、康圳逸分別擔任巧克力社區管理
    委員會之主任委員及委員，而候選人之品德、操守既為社區居民評選社區委員之
    重要依據，故被告散發上開傳單之內容雖涉及自訴人之私德，然與公共利益有關
    ，且被告散發之傳單內容既已證明為真實，依照上開說明，被告行為即因欠缺違
    法性而不罰，自不構成刑法第三百十條第二項之加重誹謗罪。此外，復查無其他
    積極證據足證被告有何散布文字誹謗自訴人之犯行，自應為被告無罪之諭知。
據上論斷，應依刑事訴訟法第三百四十三條、第三百零一條第一項，判決如主文。
中　　　華　　　民　　　國　　九十一　　年　　　三　　　月　　　一　　　日
                                  臺灣士林地方法院刑事第二庭
                                          法　官
右正本證明與原本無異。
如不服本判決，應於判決送達後十日內，向本院提出上訴狀。
                                          書記官
中　　　華　　　民　　　國　　九十一　　年　　　三　　　月　　　一　　　日
